臺灣高等法院高雄分院刑事判決　　　　 94年度上訴字第967號
上　訴　人
即　被　告　甲○○
選任辯護人　劉新安　律師
上列上訴人因違反毒品危害防制條例案件，不服臺灣高雄地方法
院94年度訴字第655 號中華民國94年6 月6 日第一審判決（起訴
案號：臺灣高雄地方法院檢察署93年度偵字第24285 號），提起
上訴，本院判決如下：
    主  文
原判決撤銷。
甲○○販賣第一級毒品，累犯，處有期徒刑玖年。扣案之販賣毒
品所得新臺幣伍佰元及序號0000000000000號行動
電話手機（ＭＯＴＲＯＬＡ牌）壹支均沒收。
    事  實
一、甲○○先前於民國（下同）92年間因偽造文書案件，經福建
    金門地方法院判處有期徒刑5 月，如易科罰金以300 元折算
    1 日確定，並於同年6 月24日執行完畢。詎不知悔改，明知
    海洛因係毒品危害防制條例所定之第一級毒品，不得販賣，
    竟仍基於販賣海洛因營利之犯意，經黃國賢於93年12月3 日
    早上撥打甲○○使用之門號0000000000號行動電話號碼，向
    甲○○表示要購買新臺幣（下同）500 元之海洛因，黃國賢
    並依約於同日6 時50分許至高雄市○○區○○路193 巷52號
    前方，與甲○○見面後（甲○○當時居住於該址203 室），
    甲○○即將海洛因1 包（淨重0.06公克）交付予黃國賢，黃
    國賢則將購買該包海洛因之現金500 元交予甲○○，而完成
    交易後，現場埋伏之警員即出面逮捕黃國賢及甲○○，除在
    黃國賢身上查扣前開海洛因1 包（下稱本件海洛因1 包），
    以及在甲○○之左邊長褲口袋內查獲上揭黃國賢交付之50 0
    元外，且在甲○○位於高雄市○○區○○路193 巷52號20 3
    室之居處內扣得前開與黃國賢聯絡使用之門號為00000000
    00號、序號為0000000000000 號行動電話手機（ＭＯＴＯＲ
    ＯＬＡ牌）1 支。
二、案經高雄市政府警察局苓雅分局報請臺灣高雄地方法院檢察
    署檢察官偵查起訴。
    理  由
一、訊據上訴人即被告甲○○對於上揭黃國賢於93年12月3 日早
    上撥打其使用之門號0000000000號行動電話號碼與其聯絡，
    且2 人並相約於同日6 時50分許在高雄市○○區○○路19 3
    巷52號前方見面後，由其交付海洛因1 包予黃國賢，且為警
    在其之長褲左邊口袋內查獲之500 元，係來自黃國賢等情，
    固坦承不諱，惟矢口否認有販賣海洛因之犯行，辯稱：伊係
    因黃國賢之毒癮發作，要伊救他，方始送海洛因1 包予黃國
    賢，供其一時止癮之用，且黃國賢要交付前開500 元予伊時
    ，伊予以拒絕，雙方正互相推拖該500 元時，即遭警員逮捕
    ，伊並無販賣海洛因之意云云。辯護人亦以被告僅轉讓海洛
    因1 包予黃國賢，並無販賣營利之意置辯。經查：
  (一)按被告以外之人於偵查中向檢察官所為之陳述，除顯有不可
    信之情況者外，得為證據，刑事訴訟法第159 之1 第2 項定
    有明文。查證人黃國賢及警員何明德於偵查中向檢察官具結
    所為之陳述，係被告以外之人於偵查中向檢察官所為之陳述
    ，且未見有何顯不可信之情況，依上開規定，得為證據。又
    法務部調查局94年1 月7 日調科壹字第220018973 號鑑定通
    知書及同局94年4 月4 日調緝參字第09400149170 號函附之
    「93年上、下半年國內主要毒品買賣平均價格表」各1 份，
    檢察官、被告及辯護人於本院調查證據時，均知曉為審判外
    之書面陳述，係為傳聞證據，但既均未表示不同意作為證據
    ，且至言詞辯論終結前均未聲請異議，本院審酌前開書面陳
    述作成之情況，並無不適當之情形，故依刑事訴訟法第159
    條之5 第2 項規定，均得為證據。再證人黃國賢之警詢，固
    屬被告以外之人於司法警察調查中所為之陳述，然其在警詢
    中係陳稱：伊當時是拿500 元向甲○○購買毒品，在交易的
    時候就被警方查獲，該500 元是在甲○○身上查獲等語；其
    於原審審理時則證稱：「他出來後，我們兩個眼色看一下，
    他就把東西拿出來說要『給你』，我要把錢交給他的時候，
    他要推回來說不要，結果我們兩個在那邊推的時候，警察就
    出來抓住我」等語，兩者供述不符，然海洛因毒品物稀價昂
    ，黃國賢經朋友介紹與被告僅認識1 個多月，業據其供明在
    卷，足見其2 人並無深厚情誼，被告殊無無端無償給付毒品
    之理由，再參諸後各項理由，本院認黃國賢先前在警詢時
    之陳述，與實情相符，具有較可信之特別情況，且為證明被
    告犯罪所必要，依刑事訴訟法第159 條之2 規定，應認具有
    證據能力，合先說明。
  (二)被告交付予黃國賢之本件海洛因1 包，經鑑驗結果確為海洛
    因無誤（淨重0.06公克），有法務部調查局94年1 月7 日調
    科壹字第220018973 號鑑定通知書1 份可稽（見偵查卷第52
    頁）。
  (三)被告雖以黃國賢因毒癮發作，要伊救他，伊才送給他1 包海
    洛因，他要拿500 元給伊，伊推拖不要，警察出現時，伊怕
    警察發現，遂順勢將500 元放進口袋等情置辯，然被告於警
    詢時係供稱：綽號「傻蝦」（指黃國賢）於今天早上6 時40
    分打伊行動電話說要來找伊一起施用毒品，伊答應他，就到
    住處樓下要帶他上樓，結果就被警查獲等語（見警卷第1 頁
    ），並未提及黃國賢有因毒癮發作，要被告救他之情事，即
    黃國賢於警偵訊及原審審理時亦從未如此供述，被告嗣後始
    為如此辯述，其真實性，即有可疑；且如黃國賢係欲與被告
    一起施用毒品，被告只須將黃國賢帶到上開203 室住處即可
    ，無須將海洛因帶至該棟大樓樓下，並將海洛因交予黃國賢
    ，是被告於警詢時所陳黃國賢打電話找伊是要與伊共同施用
    毒品之情，亦與事理不符。
  (四)證人黃國賢於原審審理時證稱：93年12月3 日伊先撥打被告
    之門號0000000000號行動電話，問其在何處，其答稱在高雄
    市○○區○○路193 巷52號這邊，伊向被告表示「我要過去
    ，500 」，就是要去拿500 元之海洛因之意，被告要伊過去
    ，伊遂騎機車至上址外面，再打電話通知被告，被告出來後
    ，將海洛因1 包交付予伊，伊並拿500 元要交予被告，嗣為
    警在伊身上找到海洛因1 包等語（見原審卷第88頁、第89頁
    ），可見黃國賢與被告相約見面之目的，顯然在於向被告購
    買價格為500 元之海洛因，且黃國賢之所以向被告提出交付
    500 元，其用意也在於作為向被告取得上開海洛因1 包之代
    價。
  (五)再證人黃國賢固於審理時陳稱：被告將本件海洛因1 包交給
    伊後，伊要交付500 元予被告時，被告表示不用，2 人遂在
    互相推拖之際即遭逮捕云云，惟查證人黃國賢於警詢時係陳
    述稱：警方當場查獲伊與甲○○在交易毒品，我自己從上衣
    口袋拿出1 包海洛因給警方查扣，當時伊是拿500 元向甲○
    ○購買毒品，在交易的時候就被警方查獲，該500 元是在甲
    ○○身上查獲等語（見警卷第6 頁），即其於檢察官偵訊中
    亦具結證稱：伊以500 元向被告買本件海洛因1 包，伊付錢
    給被告，被告也收受，而海洛因1 包亦已放在伊身上等語（
    見偵查卷第21頁），並未見其有何提及曾與被告互相推拖該
    500 元之情形。再證人即警員何明德亦迭於檢察官偵訊及於
    原審審理時具結證稱：伊與另2 名同事於93年12月3 日早上
    ，共乘1 部車至高雄市○○區○○路193 巷52號這邊之巷子
    埋伏，伊看到黃國賢騎機車至上址前面，坐在機車上等候，
    伊遂至上址1 樓客廳內等，未幾即見被告從樓上下來，經過
    客廳，從門出去，伊即尾隨被告之後，看到黃國賢拿錢給被
    告收下，被告並將裝有白色粉末之一個夾鏈袋交予黃國賢，
    渠2 人係一手交錢、一手交貨，並無推拖金錢之動作，伊隨
    即上前先扣住黃國賢之左手，因為夾鏈袋已在黃國賢那邊，
    並呼叫同事前來支援，而在被告之左邊長褲之口袋內查獲黃
    國賢交付被告之500 元等語（見原審卷第83頁至第85頁），
    且被告亦坦承在其長褲之口袋內查獲上開黃國賢提出之500
    元等語。則由上開證人黃國賢於警偵訊及何明德於檢察官偵
    訊、原審審理時之證述，以及在被告之長褲口袋內查獲前開
    500 元之情形，可見被告確有將該500 元收取並置入自己之
    口袋內之動作，若被告拒絕向黃國賢收取上開500 元，而有
    與黃國賢相互推拖該筆金錢，衡情該筆金錢因相互推拖之故
    ，應仍存在於黃國賢之手上而非交由被告收持，當不致於在
    被告之長褲口袋內查獲該筆金錢。故被告向黃國賢收取500
    元而無所謂拒絕並與黃國賢推拖該筆金錢之情，應至為明確
    ，實不容被告推諉及黃國賢設詞迴護。
  (六)再者依法務部調查局針對國內於93年下半年，關於海洛因價
    格進行研究分析而得出之折合統一單位價格，其小盤之買賣
    平均最高價係每1 公斤為846 元，有該局94年4 月4日 調緝
    參字第09400149170 號函附之「93年上、下半年國內主要毒
    品買賣平均價格表」1 份可憑（見原審卷第55、第56頁），
    則以被告交付黃國賢之淨重為0.06公克之本件海洛因1 包，
    按照上開價格進行比例換算，其小盤之買賣平均價格為507
    元，核與黃國賢交付予被告作為取得上開海洛因之500 元代
    價，十分接近。
   (七)從而，黃國賢與被告相約見面之目的，應係向被告購買價
     格為500 元之海洛因，而黃國賢交付予被告之500 元，亦
     為被告交付海洛因1 包予黃國賢之代價，再參諸該交付之
     海洛因重量及收取之價格，又與海洛因交易市場上之小盤
     買賣平均價格相當接近，並再參酌近年來毒品危害社會日
     益嚴重，治安機關對於查緝非法販賣毒品工作，無不嚴加
     執行，設若無利可圖，衡情當無甘冒被查獲移送法辦、負
     擔重刑責之危險，然被告竟仍將扣案之海洛因1 包以500
     元之價格出賣予黃國賢，從中獲取金錢牟得利益等情綜合
     以觀，被告具有販賣海洛因營利之意圖，而非僅單純轉讓
     ，應至為明灼。綜上所述，被告所辯，無非事後卸責之詞
     ，不足採信，本案事證明確，被告犯行洵堪認定。
二、核被告所為，係犯毒品危害防制條例第4 條第1 項之販賣第
    一級毒品罪。被告持有海洛因之低度行為，應為販賣之高度
    行為所吸收，不另論罪。被告前於92年間因偽造文書案件，
    經福建金門地方法院判處有期徒刑5 月，如易科罰金以300
    元折算1 日確定，並於92年6 月24日執行完畢，有臺灣高等
    法院被告全國前案紀錄表及臺灣高雄地方法院檢察署全國刑
    案資料查註表各1 份可稽，其於前案執行完畢後，5 年內再
    為本件有期徒刑以上之犯行，係為累犯，除法定刑為死刑及
    無期徒刑部分依法不得加重外，就有期徒刑及罰金刑部分應
    依刑法第47條規定加重其刑。再被告販賣海洛因之行為，固
    戕害他人身心，惟其販賣次數為1 次，且販賣之重量僅為淨
    重0.06公克，數量極微，與報上經常刊載查獲販賣毒品之數
    量動輒重達數公斤以上之危害情形，顯然有別而無從比擬，
    誠屬情輕法重，倘仍對其販賣海洛因之犯行科以法定最輕本
    刑之無期徒刑，猶嫌過重，衡情尚有可憫恕之處，爰依刑法
    第59條規定減輕其法定刑並依法先加後減之。
三、原審予以論罪科刑，固非無見；然查被告販賣毒品海洛因之
    對象為黃國賢，乃原判決竟誤載為「黃東賢」達10餘次之多
    ，致與事實不符，而有未洽。被告上訴否認有販賣毒品之犯
    意，而指摘原判決不當，雖無理由，惟原判決既有可議，即
    屬無可維持，應由本院將原判決撤銷，審酌被告為貪圖私利
    ，竟販賣毒品牟利，戕害他人身心健康，助長毒品泛濫，造
    成社會之危害，惟念其雖否認有販賣之意圖，然仍知坦承大
    部分之犯罪事實，犯後態度尚非全然欠佳等一切情狀，爰仍
    如原判決量處有期徒刑9 年。被告身上查扣之500 元，係其
    販賣毒品所得，又序號為0000000000000 號行動電話手機（
    ＭＯＴＲＯＬＡ牌）1 支，係被告所有供進行本件販賣毒品
    交易使用之物，為被告供承在卷，均應依毒品危害防制條例
    第19條第1 項規定宣告沒收。至於在黃國賢身上扣得之海洛
    因1 包（淨重0.06公克），係黃國賢向被告購得而屬黃國賢
    所有之物，已非被告販賣犯行持有中之物，應另於黃國賢持
    有毒品之相關犯行再行處理為宜；再者於被告位在高雄市○
    ○區○○路193 巷52號203 室之居處內所查獲之標有刻度之
    針筒1 支、殘有海洛因之夾鏈袋22只、中型空夾鏈袋16只及
    小型空夾鏈袋12只，被告堅稱：伊本身有在施用海洛因，上
    開標有刻度之針筒1 支，係於自己注射施用海洛因時，供計
    量添加之美納水所使用之物，而殘有海洛因之夾鏈袋及空夾
    鏈袋，係自己施用海洛因後殘餘之物，上揭物品均非用於販
    賣海洛因等語，且經高雄地方法院檢察署檢驗員秦永泰於原
    審當庭檢視被告之雙手、臀部、鼠蹊部等部位後，證稱：被
    告之手腕、手臂有潰爛情形，臀部亦有注射之痕跡，且若經
    常在手腕、手臂注射海洛因，即可能因有不潔之物而發生潰
    爛之情形等語（見原審卷第82頁），足認被告確有長期施打
    注射海洛因之行為，此外檢察官亦未具體說明上揭於被告居
    處查獲之物品，與本件販賣海洛因犯行之間有何關連性，則
    被告堅稱上開物品係供其施打所用或殘留之物，應屬可信，
    該批物品既與本件犯行無關，故不併予宣告沒收或沒收銷燬
    之。
據上論斷，應依刑事訴訟法第369 條第1 項前段、第364 條、第
299 條第1 項前段，毒品危害防制條例第4 條第1 項、第19條第
1 項、刑法第11條、第47條、第59條，判決如主文。
本案經檢察官朱文彬到庭執行職務。
中　　華　　民　　國　　94　　年　　8 　　月　　23　　日
                  刑事第四庭    審判長法  官  蕭權閔
                                      法  官  李嘉興
                                      法  官  陳吉雄
以上正本證明與原本無異。
如不服本判決應於收受本判決後10日內向本院提出上訴書狀，其
未敘述上訴理由者，並得於提起上訴後10日內向本院補提理由書
狀（均須按他造當事人之人數附繕本）「切勿逕送上級法院」。
中　　華　　民　　國　　94　　年　　8 　　月　　25　　日
　　　　　　　　　　　　　　　　　　　書記官  梁美姿
附錄本件論罪科刑法條：
毒品危害防制條例第4條第1項
製造、運輸、販賣第一級毒品者，處死刑或無期徒刑；處無期徒
刑者，得併科新臺幣 1 千萬元以下罰金。
                                                  A
